【裁判字號】    99,交聲,460
【裁判日期】    990408
【裁判案由】    交管條例聲異
【裁判全文】
臺灣板橋地方法院交通事件裁定        99年度交聲字第460號
原處分機關  臺北市交通事件裁決所
異  議  人
即受處分人  甲○○
上列受處分人因違反道路交通管理處罰條例案件，對於臺北市交
通事件裁決所民國99年1 月15日北市裁催字第裁２２－ＡＥＷ２
９８５８９號所為之裁決處分（原舉發案號：臺北市政府警察局
97年6 月18日北市警交字第ＡＥＷ２９８５８９號），聲明異議
，本院裁定如下：
    主  文
原處分撤銷。
甲○○汽車駕駛人，駕駛汽車經測驗檢定酒精濃度超過規定標準
，應吊扣其自用小客車駕駛執照壹年，並接受道路交通安全講習
。
    理  由
一、原處分意旨略以：異議人即受處分人甲○○於民國97年6 月
    18日0時15分許，駕駛車牌號碼7D─2886號自用小客車，行
    經臺北市中正區○○○路○段41號前，因有「汽車駕駛人酒
    精濃度超過規定標準達0點61毫克」之違規行為，經臺北市
    政府警察局中正一分局交通分隊員警當場掣單舉發，並經原
    處分機關依道路交通管理處罰條例第35條第1項第1款之規定
    處罰鍰新臺幣（以下同）4萬9千5佰元之規定，另本案已執
    行另扣駕照處分，並依同條例第24條之規定施以道路安全講
    習。
二、本件異議意旨略以：異議人之上開行為業經臺灣臺北地方法
    院檢察署為緩起訴處分，並已於緩起訴處分確定日起10個月
    內，每2 個月登載一篇法治教育文章在卡優新聞網上以供民
    眾閱覽，因而請求撤銷罰鍰4 萬9 千5 佰元等語。
三、經查：
(一)按道路交通管理處罰條例所規定之罰則本質上係屬行政罰，
    此由該條例中就交通違規行為所定法律效果包括罰鍰、記點
    、吊扣證照等行政罰觀之甚明（參照行政罰法第一條、第二
    條將罰鍰、吊扣證照及講習等處分均定為行政罰），是違反
    道路交通管理處罰條例之裁罰事件，自有行政罰法之適用。
(二)次按94年2 月5 日公布，95年2 月5 日施行之行政罰法第26
    條規定：「一行為同時觸犯刑事法律及違反行政法上義務規
    定者，依刑事法律處罰之。但其行為應處以其他種類行政罰
    或得沒入之物而未經法院宣告沒收者，亦得裁處之。前項行
    為如經不起訴處分或為無罪、免訴、不受理、不付審理之裁
    判確定者，得依違反行政法上義務規定裁處之」，其所揭示
    之所謂「一事不二罰」原則，探究其立法目的，無非以一行
    為同時觸犯刑事法律及違反行政法上義務規定時，由於刑罰
    與行政罰同屬不法行為之制裁，而刑罰之懲罰作用較強，依
    刑事法律處罰即足資警惕，實無一事二罰再處行政罰之必要
    ，但罰鍰以外之沒入或其他種類行政罰，因兼具維護公共秩
    序之作用，為達行政目的，行政機關仍得併予裁處。又此所
    稱「其他種類行政罰」，係指違反行政法上之義務應受「裁
    罰性」之「不利處分」而言，依行政罰法第2 條規定，應包
    括限制或禁止行為之吊扣證照處分及警告性之講習處分在內
    。至於刑事訴訟法第253 之1 所指之緩起訴處分，係介於起
    訴與微罪職權不起訴間之緩衝設計，而在內容及要件上與依
    刑事訴訟法第252 條所為之不起訴處分均有所不同，又檢察
    官對被告為緩起訴處分時，依刑事訴訟法第253 之2 第1 項
    規定對被告所為之指示及課予之負擔，雖非刑罰，但對被告
    迭有敦促反省、財產減少及自由受限之影響，性質上可謂刑
    事處分，且緩起訴制度雖以特別預防為優先考量，但在具體
    個案決定上，實亦達到一般預防的作用及報應理念，基於一
    行為不二罰原則，受處分人既已就其行為受到刑事處分，自
    不應因同一行為再受到國家的處罰（臺灣高等法院暨所屬法
    院96年法律座談會提案研討結果同此見解）。
(三)查異議人有於前揭時地酒醉駕駛小客車遭警攔停，並施以呼
    氣酒精濃度測試，測得其呼氣酒精濃度達每公升0 點61 毫
    克，而有汽車駕駛人酒精濃度超過規定標準之交通違規行為
    乙節，為異議人所不否認，並有臺北市政府警察局中正一分
    局97年6 月18日北市警交字第ＡＥＷ２９８５８９號舉發違
    反道路交通管理事件通知單，堪認真實。又其同一酒醉駕車
    之行為，因同時觸犯刑法第一百八十五條之三之公共危險罪
    ，經臺灣臺北地方法院檢察署檢察官於97年7 月31日以97年
    度偵字第15134 號為緩起訴處分，緩起訴期間為一年，受處
    分人應於緩起訴處分確定日起10個月內，每2 個月登載一篇
    法治教育文章在卡優新聞網上以供民眾閱覽。又異議人已於
    緩起訴期間執行完畢，且迄至前揭緩起訴期間屆滿為止，該
    緩起訴處分並未經該署檢察官依法撤銷等情，有上開緩起訴
    處分書為憑，亦堪認定屬實。是異議人已依檢察官指示之負
    擔條件於卡優新聞網共刊登5 篇法治教育文章，此緩起訴處
    分附加條件之履行固非刑法所定刑罰之種類，但應具有實質
    刑罰之效果，而屬行政罰法第26條第1 項「依刑事法律」之
    刑事處分規定。從而就異議人違反行政法上義務之行為，既
    同時經檢察官考量異議人所犯情節程度、犯罪後態度等情狀
    ，而為附履行條件之緩起訴處分，原處分機關自不應就同一
    行為，再為與刑罰相類之罰鍰處分。
四、綜上所述，原處分機關裁處受處分人罰鍰4 萬9 千5 佰元，
    於法難謂無違，應由本院予以撤銷，惟吊扣自用小客車駕駛
    執照一年及道路交通安全講習為罰鍰以外之行政罰，雖有刑
    事處罰，原處分機關亦得裁處，爰自為裁定如主文第2 項所
    示。
五、應依道路交通管理處罰條例第87條第2 項、道路交通案件處
    理辦法第20條，裁定如主文。
中    華    民    國    99    年    4     月    8     日
                  交通法庭  法  官  王偉光
上列正本證明與原本無異。
如不服本裁定，應於裁定送達後五日內敘明抗告理由，向本院提
出抗告狀。
                            書記官  陳宥伶
中    華    民    國    99    年    4     月    9     日

司法院資訊處製作；財團法人民間司法改革基金會備份。
